臺灣臺北地方法院刑事判決　　　　　　　　　　　　　　九十年度訴字第八一八號
　　公　訴　人　臺灣臺北地方法院檢察署檢察官
　　被　　　告　丙○○
　　選任辯護人　陳建宏
右列被告因妨害自由案件，經檢察官提起公訴（九十年度偵字第九七八二號），本院
判決如左：
    主  文
丙○○以施放藥劑使人昏迷方法剝奪人之行動自由，處有期徒刑拾月。
    事  實
一、丙○○曾因偽造文書案件，經台灣台北地方法院以八十九年訴字第五八二號判處
    有期徒刑一年六月，緩刑五年，現仍在緩刑期中。又丙○○因罹患精神分裂症，
    自八十九年間開始出現幻聽妄想等症狀，且因思慮能力受損，及現實感不良等因
    素，偶有不顧後果之怪異舉止。迺其在緩刑期間內，竟仍不思悛悔，於九十年間
    任職台北市○○區○○路四段某證券公司，擔任司機工作時，因與00000000（沿
    用起訴書所用代號，姓名、年籍詳卷）為同事關係，前曾多次藉機向00000000搭
    訕表示欲送其返家，均遭拒絕，仍不棄不軌之心，伺機而動。嗣於九十年三月二
    日，丙○○仍屬心神不濟、精神耗弱程度狀態下，因得知00000000下班後欲至桃
    園參加其祖母壽宴，丙○○乃再對00000000表示可於下班後開車搭載其赴宴，00
    000000不疑以他，遂同意當日下班後，由丙○○開車搭載其前往桃園赴宴。丙○
    ○見機不可失，即於同日下午四時許，至公司附近購買西瓜汁，隨即返回公司，
    趁無人注意之際，將飲料瓶戳破，並將其隨身攜帶含有第四級管制藥品，服用後
    具有使人昏睡作用之勞拉西泮（LORAZEPA）成分之藥物，摻入該西瓜汁飲料瓶內
    ，交予00000000，並佯稱因瓶子掉落致破裂，並無大礙，請其飲用，00000000不
    知有詐，隨即將瓶內之西瓜汁倒入杯中飲盡。嗣於同日下午五時十分許，另名同
    事甲○○亦要求搭便車返家，丙○○遂駕車搭載00000000及甲○○二人離開公司
    ，惟因00000000飲用摻有上開藥劑之飲料，上車後旋即昏迷不醒，而喪失行動自
    由，甲○○至住家臨返家之際，高聲向00000000道別，00000000猶昏迷不醒。
    丙○○見甲○○下車後，隨即搭載00000000前往不詳地點，以此非法方法剝奪00
    000000之行動自由。嗣於同日晚間十時許，丙○○見00000000仍昏迷不醒，遂通
    知00000000之友人乙○○，佯稱000000 00因摔倒須送醫，始將00000000送醫治?
    囍茯d覺上情。
二、案經00000000訴由台北市政府警察局信義分局移送台灣台北地方法院檢察署檢察
    官偵查起訴。
    理  由
一、訊據被告丙○○對於右揭犯罪事實，於警訊中曾坦承不諱，惟於偵查中翻異其詞
    ，於本院審理中復直認不諱，並經被害人00000000於偵審程序中指訴明確，此外
    ，證人即被害人與被告之同事甲○○於警訊中證稱：「那日我將下班之際，丙○
    ○進來我辦公室，我要陳順便帶我回家，他表示：我要送00000000回桃園，不能
    送你，不然我去問00000000，他便去問00000000，後來他便與00000000一起回到
    辦公室，他就叫我快一點，00000000便叫他不要趕我，讓我慢慢來，我們便於十
    七時十分上車，00000000坐於前座，我坐於後座，我又上到公司拿東西，然後我
    再上車，我看到00000000接了一通電話，過了三至五分鐘00000000便東倒西歪的
    睡覺了，而且睡得很死，我又叫了00000000二、三聲，他都沒有反應，我便和小
    陳聊天，我看到00000000頭點得很厲害，我又很大聲的叫她，她後來只回了一句
    話（我不清楚她是否有意識）我好累很想睡，後來我於十七時三十分左右在我家
    巷子口下車，他開的是紅色三菱六人座的車子，我下車時很大聲的關門，但0000
    0000都沒有醒來，好像睡得很熟，後來他便開走了。」（參偵查卷第十頁背面）
    ，另證人即被告與被害人之另位同事郭恩慈於偵查中證稱：「（問：被害人昏迷
    當天你有發現何異狀？）當天，因我座位可看見會議室，被告持西瓜汁給我喝，
    後走進會議室，約幾分鐘，他走出來，在我面前西瓜汁掉在地上，他說要拿去予
    00000000喝，我也未注意，．．．我在四點半前，見他入會議室多次，他平時常
    會找00000000講話，我們大都不搭理他，．．．他在我面前果汁掉在地上，因我
    在趕公文，故未注意果汁瓶有否破。」（參偵查卷第三十八頁），證人即另位同
    事乙○○於偵查中則稱：「（問：三月二日晚上被告有否打電話予你？）沒有。
    他在晚上十點直接到我家找我，當天被告說00000000在餐廳吃飯摔倒，謂要送她
    至醫院，我看見00000000坐在車上往左邊趴著，我見00000000眼上有傷，我有叫
    她，00000000問我妳怎麼在這裡，我說要送她至醫院，00000000全身軟軟的，意
    識不是很清楚，我問她話，她有一句沒一句的回答我，我送她去醫院至晚上十一
    點她仍未清醒。」（參偵查卷第三十九頁）。另扣案之飲料空瓶及00000000飲用
    之杯子，經送驗均檢出有具有催眠鎮靜效果之第四級管制藥品勞拉西泮（LORAZE
    PAM）成分，告訴人於送醫治時，經檢測其血液中亦含有LORAZEPAM濃度達210ng/
    ml，有內政部警政署刑事警察局鑑驗通知書、馬偕醫院診斷證明書在卷可參及飲
    料空瓶、杯子扣案可證，而被告對於上開物品確係其所有，且係由伊自行放入交
    付被害人之飲料瓶內一事，亦自白不諱（參本院九十年十月二十二日訊問筆錄）
    ，足證被告之自白與證據資料及事實尚稱相符，本件事證已臻明確，被告犯行洵
    堪確認。
二、核被告所為，係犯刑法第三百零二條第一項妨害自由罪。爰審酌被告前於八十九
    年間曾因偽造文書案件，經本院判處有期徒刑一年六月，緩刑五年，刻正處於緩
    刑期中，猶不思謹慎舉止之素行、品行、對被害人因存有非念而興犯罪之動機、
    目的、趁人不備非法投入藥物於飲料中供被害人使用之手段、所生危害及犯罪後
    雖能坦承罪行，惟迄今不願說明控制被害人行動自由期間究對被害人施作何事，
    且尚未與被害人和解之態度等一切情狀，量處如主文所示之刑，以示懲儆。又被
    告因罹患精神分裂症，自八十九年間開始出現幻聽妄想等症狀，且因思慮能力受
    損，及現實感不良等因素，致偶有不顧後果之怪異舉止，其於九十年三月二日本
    案發生時，已屬心神不濟狀態而達精神耗弱程度，此有國立台灣大學醫學院附設
    醫院九十一年三月十二日（九十一）校附醫精字第九一○○○○四九六一號函附
    之鑑定報告在卷可參，是被告於行為時既處於精神耗弱程度，爰依刑法第十九條
    第二項規定減輕其刑，附此敘明。
據上論斷，應依刑事訴訟法第二百九十九條第一項前段、刑法第三百零二條第一項、
第十九條第二項、罰金罰鍰提高標準條例第一條前段，判決如主文。
本案經檢察官孫小萍到庭執行職務
中    華    民    國      九十一      年      四      月      十一      日
                                      臺灣臺北地方法院刑事第九庭
                                          法  官  汪漢卿
右正本證明與原本無異。
如不服本判決，應於判決送達後十日內向本院提出上訴狀(應抄附繕本)。告訴人或被
害人如對於本判決不服者，應具備理由請求檢察官上訴，其上訴期間之計算係以檢察
官收受判決正本之日期為準。
                                          書記官  蘇靜紅
中    華    民    國      九十一      年      四      月      十六      日
